【裁判字號】    95,訴,630
【裁判日期】    951011
【裁判案由】    違反毒品危害防制條例
【裁判全文】
臺灣屏東地方法院刑事判決               95年度訴字第630號
公  訴  人  臺灣屏東地方法院檢察署檢察官
被      告  甲○○
上列被告因違反毒品危害防制條例案件，經檢察官提起公訴（95
年度毒偵字第879 號、95年度毒偵字第933 號），及移送併辦（
95年度毒偵字第1299號），被告就被訴事實為有罪之陳述，本院
裁定行簡式審判程序，判決如下：
    主  文
甲○○連續施用第一級毒品，處有期徒刑壹年，扣案之第一級毒
品海洛因壹包（驗後淨重零點零伍公克）及注射針筒貳支均沒收
銷燬。又連續施用第二級毒品，處有期徒刑伍月。應執行有期徒
刑壹年月，扣案之第一級毒品海洛因壹包（驗後淨重零點零伍
公克）及注射針筒貳支均沒收銷燬。
    事  實
一、甲○○前於民國92年間因施用毒品案件，經本院以92年度毒
    聲字第749 號裁定送觀察、勒戒後，認無繼續施用毒品之傾
    向，於92年6 月19日觀察、勒戒執行完畢釋放，由臺灣屏東
    地方法院檢察署檢察官於同日以92年度毒偵字第967 號不起
    訴處分確定；復於93年間因施用毒品案件，分別經本院以93
    年度訴字第267 號判決判處有期徒刑7 月確定、93年度訴字
    第982 號判決判處有期徒刑8 月確定，自93年8 月11日起入
    監服刑，迄94年10月14日縮短刑期假釋出監付保護管束（95
    年4 月10日保護管束期滿）。詎其假釋中猶不知悛悔，於觀
    察、勒戒執行完畢釋放後5 年內，復基於施用第一級毒品海
    洛因之概括犯意，自94年11月上旬某日起至95年6 月1 日11
    時許止，在屏東縣新園鄉、東港鎮之不特定地點，以將第一
    級毒品海洛因加水再以注射針筒注入體內之方式，約1 天施
    用第一級毒品海洛因1 次之頻率，連續施用第一級毒品海洛
    因多次，分別於：(1)95年5 月19日16時許，在屏東縣新園鄉
    ○○路，因形跡可疑為警盤查，於有偵查犯罪職權之警員發
    覺其犯罪前，即主動交出其所有殘留第一級毒品海洛因之注
    射針筒1 支扣案，並承認施用毒品，且同意採尿送驗而查獲
    ；(2)95年5 月30日16時30分許，在屏東縣新園鄉○○路，因
    形跡可疑為警盤查，於有偵查犯罪職權之警員發覺其犯罪前
    ，即主動交出其所有殘留第一級毒品海洛因之注射針筒1 支
    扣案，並承認施用毒品，且同意採尿送驗而查獲；(3)95年6
    月4 日12時33分許，在高雄縣林園鄉○○路○段與東林東路
    路口，因騎乘機車未戴安全帽為警攔檢，於有偵查犯罪職權
    之警員發覺其犯罪前，即主動交出第一級毒品海洛因1 包（
    驗後淨重0.05公克）扣案，並承認施用毒品，且同意採尿送
    驗而查獲。甲○○並另基於施用第二級毒品甲基安非他命之
    概括犯意，自94年11月上旬某日起至95年5 月27日16時止，
    在上開地點，以將第二級毒品甲基安非他命置於吸食器內加
    熱燒烤再吸食所產生煙霧之方式，約2 、3 天施用第二級毒
    品甲基安非他命1 次之頻率，連續施用第二級毒品甲基安非
    他命多次，分別於：(1)95年5 月19日16時許，在屏東縣新園
    鄉○○路，因形跡可疑為警盤查，於有偵查犯罪職權之警員
    發覺其犯罪前，即承認施用毒品，且同意採尿送驗而查獲；
    (2)95年5 月30日16時30分許，在屏東縣新園鄉○○路，因形
    跡可疑為警盤查，於有偵查犯罪職權之警員發覺其犯罪前，
    即承認施用毒品，且同意採尿送驗而查獲。
二、案經屏東縣警察局東港分局報請臺灣屏東地方法院檢察署檢
    察官偵查起訴，及高雄市政府警察局小港分局報請臺灣高雄
    地方法院檢察署檢察官呈請臺灣高等法院高雄分院檢察署令
    轉臺灣屏東地方法院檢察署檢察官移送併辦。
    理  由
一、本件被告甲○○所犯係死刑、無期徒刑、最輕本刑為3 年以
    上有期徒刑以外之罪，其於準備程序中就被訴事實為有罪之
    陳述，經法官告知簡式審判程序之旨，並聽取當事人之意見
    後，本院認為適宜由受命法官獨任進行簡式審判程序。
二、上揭事實，業據被告甲○○於警詢時、偵查中及本院審理時
    坦承不諱，並有第一級毒品海洛因1 包（驗後淨重0.05公克
    ）、殘留第一級毒品海洛因之注射針筒2 支扣案可稽，且被
    告為警於95年5 月19日17時30分所採集之尿液檢體，經送請
    臺灣檢驗科技股份有限公司以酵素免疫分析法及氣相層析質
    譜儀法檢驗，結果呈甲基安非他命及嗎啡陽性反應，有該公
    司濫用藥物尿液檢驗報告1 紙（見95年度毒偵字第879 號卷
    第12頁）在卷足憑；又被告為警於95年6 月4 日13時40分所
    採集之尿液檢體，經送請高雄市立凱旋醫院以酵素免疫分析
    法及氣相層析質譜儀法檢驗，結果呈嗎啡陽性反應，有該院
    濫用藥物尿液檢驗報告1 紙（見臺灣高雄地方法院檢察署95
    年度毒偵字第5355號卷第19頁）在卷足憑；再被告為警於95
    年5 月30日16時50分所採集之尿液檢體，經送請臺灣檢驗科
    技股份有限公司以酵素免疫分析法及氣相層析質譜儀法檢驗
    ，結果呈嗎啡陽性反應，而其尿液中含甲基安非他命之濃度
    為1719ng /ml，有該公司之濫用藥物尿液檢驗報告1 紙（見
    95年度毒偵字第933 號卷第14頁），至上開濫用藥物尿液檢
    驗報告雖判定被告之尿液呈安非他命類陰性反應，惟被告之
    尿液中含甲基安非他命濃度為1719ng/ml ，係因其尿液中含
    安非他命濃度為129ng/ml，未逾200ng/ml，故依行政院衛生
    署頒布之濫用藥物尿液檢驗作業準則第18條之規定應判定為
    陰性，非謂被告之尿液並無任何甲基安非他命反應，且該準
    則第20條復規定：「司法案件之濫用藥物尿液，必要時得採
    用最低可定量濃度為閾值，不受第15條、第18條規定限制」
    ，參以被告已自承施用第二級毒品甲基安非他命，是尚難以
    該濫用藥物尿液檢驗報告載有被告之尿液呈安非他命類陰性
    反應而採為對被告有利認定之依據，併此敘明，另扣案之第
    一級毒品海洛因1 包（驗後淨重0.05公克），經送請法務部
    調查局以化學呈色法及氣相層析質譜儀分析法檢驗，結果含
    第一級毒品海洛因成分，有該局調科壹字第220023639 號鑑
    定通知書1 紙（見臺灣高雄地方法院檢察署95年度毒偵字第
    5355號卷第27頁）附卷可稽；又扣案之注射針筒2 支，經警
    依台科技快速檢驗包試劑初步檢驗，結果均呈第一級毒品海
    洛因陽性反應，有屏東縣警察局東港分局查獲涉嫌毒品危害
    防制條例毒品初步檢驗報告單影本2 紙（見屏東縣警察局東
    港分局東警分刑字第0950006349號卷第13頁、東警分刑字第
    0950006863號卷第14頁）附卷可稽，堪信被告上開自白確與
    事實相符。此外，被告先前如事實欄所載，其於92年間因施
    用毒品案件，經本院以92年度毒聲字第749 號裁定送觀察、
    勒戒後，認無繼續施用毒品之傾向，於92年6 月19日觀察、
    勒戒執行完畢釋放，由臺灣屏東地方法院檢察署檢察官於同
    日以92年度毒偵字第967 號不起訴處分確定等節，有臺灣屏
    東地方法院檢察署檢察官92年度毒偵字第967 號不起訴處分
    書（見95年度毒偵字第879 號卷第13頁）、全國施用毒品案
    件紀錄表及臺灣高等法院被告前案紀錄表在卷足憑，本件事
    證已臻明確，被告於觀察、勒戒執行完畢釋放後5 年內，再
    犯本件連續施用第一級毒品海洛因及第二級毒品甲基安非他
    命之犯行洵堪認定。
三、查海洛因為毒品危害防制條例第2 條第2 項第1 款明定之第
    一級毒品；甲基安非他命為同條例第2 條第2 項第2 款明定
    之第二級毒品，均不得持有及施用，核被告甲○○所為，係
    犯該條例第10條第1 項之施用第一級毒品罪及同條第2 項之
    施用第二級毒品罪。其施用前、後持有第一級毒品海洛因及
    施用前第二級毒品甲基安非他命之低度行為，應分別為其施
    用第一級毒品海洛因及第二級毒品甲基安非他命之高度行為
    所吸收，不另論罪。又被告行為後，刑法第56條連續犯之規
    定業於94年2 月2 日修正公布刪除，並於95年7 月1 日施行
    ，則被告之犯行，因行為後新法業已刪除連續犯之規定，此
    刪除雖非犯罪構成要件之變更，但顯已影響行為人刑罰之法
    律效果，自屬法律有變更，依新法第2 條第1 項之規定，比
    較新、舊法結果，仍應適用較有利於被告之行為時法律即舊
    法論以連續犯（最高法院95年第8 次刑事庭會議決議參照）
    ，是被告所為上開多次施用第一級毒品海洛因及第二級毒品
    甲基安非他命犯行，時間緊接、犯罪構成要件相同，顯然基
    於概括犯意反覆為之，均為連續犯，應依修正前刑法第56條
    之規定各論以一罪，並均依法加重其刑。其所犯施用第一級
    毒品罪及施用第二級毒品罪2 罪間，犯意個別、行為互殊，
    應予分論併罰。被告分別於95年5 月19日16時許、同年月30
    日16時30分許，在屏東縣新園鄉○○路、南龍路，因形跡可
    疑為警盤查，復於95年6 月4 日12時33分許，在高雄縣林園
    鄉○○路○段與東林東路路口，因騎乘機車未戴安全帽為警
    攔檢，其均於有偵查犯罪職權之警員發覺其犯罪前，即主動
    交出其所有殘留第一級毒品海洛因之注射針筒、第一級毒品
    海洛因1 支扣案，並承認施用毒品，且同意採尿送驗而查獲
    等情，業據被告供明在卷，並有偵查報告書2 紙（見屏東縣
    警察局東港分局東警分刑字第0950006349號卷第2 頁、東警
    分刑字第0950006863號卷第1 頁）、高雄市政府警察局小港
    分局刑事案件移送書（見臺灣高雄地方法院檢察署95年度毒
    偵字第5355號卷第3 頁）附卷可稽，堪認被告係對於未發覺
    之罪自首而受裁判，而被告行為後，刑法第62條自首減刑之
    規定亦經修正公布施行，修正前刑法第62條規定自首減輕其
    刑，修正後刑法第62條則規定自首得減輕其刑，依新法第2
    條第1 項之規定，比較新、舊法結果，應適用較有利於被告
    之行為時法律即修正前刑法第62條前段之規定減輕其刑，並
    依法先加後減之。檢察官雖僅就被告自94年11月上旬某日起
    至95年5 月30日9 時許，所為之連續施用第一級毒品海洛因
    犯行部分提起公訴，惟被告其餘如事實欄所載之多次施用第
    一級毒品海洛因犯行，與原起訴論罪之施用第一級毒品海洛
    因犯行部分，依有利於被告之修正前刑法第56條之規定有連
    續犯之裁判上一罪關係，依審判不可分原則，乃為起訴效力
    所及，本院自得併予審判。爰審酌被告前經觀察、勒戒後，
    仍未戒斷其施用毒品之惡習，並參酌其素行狀況、犯罪之動
    機、目的、手段、所生戕害其身心情形及犯罪後坦承犯行，
    態度尚非惡劣等一切情狀，分別就其施用第一級毒品海洛因
    及第二級毒品甲基安非他命犯行，量處如主文所示之刑，另
    被告行為後，刑法第51條亦經修正公布施行，修正前刑法第
    51條規定：「數罪併罰，分別宣告其罪之刑，依左列各款定
    其應執行者：」其中第5 款規定：「宣告多數有期徒刑者，
    於各刑中之最長期以上，各刑合併之刑期以下，定其刑期。
    但不得逾二十年。」，修正後刑法第51條第5 款規定：「宣
    告多數有期徒刑者，於各刑中之最長期以上，各刑合併之刑
    期以下，定其刑期。但不得逾三十年。」，依刑法第2 條第
    1 項之規定，比較新、舊法結果，應適用較有利於被告之行
    為時法律即修正前刑法第51條第5 款，定其應執行之刑，以
    資懲儆。
四、扣案之第一級毒品海洛因1 包（驗後淨重0.05公克），係查
    獲之毒品；又扣案之注射針筒2 支，確有第一級毒品海洛因
    成分殘留，已如上述，而該2 注射針筒因與第一級毒品海洛
    因無從析離，均應依毒品危害防制條例第18條第1 項前段之
    規定，沒收銷燬之。
據上論斷，應依刑事訴訟法第299 條第1 項前段、第273 條之1
第1 項，毒品危害防制條例第10條第1 項、第2 項、第18條第1
項前段，刑法第11條、第2 條第1 項，修正前刑法第56條、第62
條前段、第51條第5 款，判決如主文。
本案經檢察官陳川傑到庭執行職務。
中    華    民    國    95    年    10    月    11    日
                  刑事第五庭    法  官  林家聖
以上正本證明與原本無異。
如不服本判決應於收受本判決送達後10日內向本院提出上訴書狀
，其未敘述上訴理由者，並得於提起上訴後10日內向本院補提理
由書狀（均須按他造當事人之人數附繕本）「切勿逕送上級法院
」
中    華    民    國    95    年    10    月    11   日
                                書記官  莊正彬
附錄本判決論罪科刑法條全文：
毒品危害防制條例第10條
施用第一級毒品者，處六月以上五年以下有期徒刑。
施用第二級毒品者，處三年以下有期徒刑。


司法院資訊處製作；財團法人民間司法改革基金會備份。
